臺灣宜蘭地方法院交通事件裁定　　　　　94年度交聲字第69號
移送機關　　交通部公路總局臺北區監理所宜蘭監理站
異　議　人　甲○○
上列異議人即受處分人因違反道路交通管理處罰條例案件，對於
交通部公路總局臺北區監理所宜蘭監理站於民國94年3月9日所為
之處分（原處分案號：宜監字第裁43-Q00000000號），聲明異議
，本院裁定如下：
    主  文
原處分撤銷。
    理  由
一、異議意旨略以：異議人即受處分人甲○○於民國93年8月7日
    下午4時20分許，駕駛車牌號碼698-KC號營業貨運曳引車，
    在臺二線117.3公里處，經宜蘭縣礁溪分局以宜警交字第Q00
    000000號舉發道路交通管理事件通知單，舉發違反道路交通
    管理處罰條例第40條第1項及第61條第4款規定：依行車紀錄
    器車速為80公里，於速限為60公里路段，超速20公里，及違
    反道路交通安全規則因而肇事致人於死，並經裁決機關於94
    年2月25日以宜監字第裁43-Q00000000號裁決，裁處新臺幣
    （下同）2,400元罰鍰，吊銷駕駛執照，1年內禁考，並記違
    規點數1點。然嗣後又收到1張於94年3月9日同案號之裁決書
    ，以異議人除違反道路交通管理處罰條例第40條第1項及第
    61條第4款規定，超速20公里外，另裝載貨物，有違反同條
    例第29條之2第1項情形，超過核定之總重量，違反道路交通
    安全規則，因而肇事致人於死，改裁處同額罰鍰、吊銷駕照
    ，終身禁考，並記違規點數1點。實則，異議人並無裝載貨
    物超重情形，異議人所駕車輛已申領有超重臨時通行證，得
    以載重至41公噸，且發生車禍之肇事責任，不應由其全部負
    擔，對方也有過失，為此聲明異議，請依法撤銷原處分等語
    。
二、經查，異議人於93年8月7日下午4時20分許，駕駛車牌號碼6
    98-KC號營業用聯結車，沿臺二線由南往北行駛，行經該公
    路117.3公里與石城休息站停車場入口處之交岔路時，適蘇
    順帆駕駛車牌號碼L9-7105號自用小客車，搭載蘇文琳、蘇
    瑞芬、郭孟書、郭季昀、郭靖海，沿臺二線由北往南行駛，
    欲左轉進入石城休息站停車場時，2車發生碰撞，致蘇瑞芬
    、郭孟書、郭季昀均因多重外傷出血性休克於送醫前死亡；
    郭靖海頭部外傷併顱內出血，經送醫不治死亡。車禍發生後
    ，經警至現場發覺異議人所駕車輛載重36.86公噸，超過核
    重之35公噸，且行車紀錄器顯示當時時速為80公里，超過速
    限之60公里，超速達20公里等情，有卷附行車紀錄器顯示圖
    、地磅單各1紙可參，且經調取核閱本院94年度交訴字第4號
    案卷，有該卷內宜蘭縣警察局道路交通事故調查報告表1份
    、臺灣宜蘭地方法院檢察署相驗屍體證明書4紙、驗斷書4份
    、臺灣省基宜區車輛行車事故鑑定委員會鑑定意見書1份可
    為證明，此部分之事實應堪認定。
三、異議人辯稱，伊並無裝載貨物超重情形，其所駕車輛已申領
    有超重臨時通行證，得以載重至41公噸云云。然經本院向交
    通部公路總局臺北區監理所基隆監理站（以下簡稱基隆監理
    站）查詢結果，異議人所駕698-KC營業貨櫃曳引車所申領之
    超重臨時通行證，行駛期間為自93年8月23日至93年12月31
    日止，此有該站94年9月26日北監基三字第0940018335號函
    在卷可稽，本件違規時間為93年8月7日，顯非在許可超重之
    行駛期間內，則異議人所駕車輛仍應遵守核重35公噸載運，
    異議人竟載重36.86公噸，顯然超重，應屬甚明。
四、惟查，舉發機關即宜蘭縣警察局礁溪分局因前揭車禍事件，
    於同日擎製Q00000000號舉發通知單，違規事實為「依行車
    紀錄器車速為80公里，速限為60公里，超速20公里，及違反
    道路交通安全規則因而肇事致人於死。」，及Q00000000號
    舉發通知單，違規事實為「經過磅為36.86公噸，限載35公
    噸，超載1.86公噸，車禍致人於死。」，嗣處分機關依第1
    張舉發通知單，於同年2月25日以宜監字第裁43-Q00000000
    號裁決，裁處2,400元罰鍰，吊銷駕駛執照，1年內禁考，並
    記違規點數1點，該裁決於93年3月2日送達異議人。嗣裁決
    機關因基隆監理站之通知，並傳真前揭Q00000000號，違規
    事實為「經過磅為36.86公噸，限載35公噸，超載1.86公噸
    ，車禍致人於死。」之舉發通知單後，處分機關復於94年3
    月9日以同一案號作成另一裁決書，以異議人除違反道路交
    通管理處罰條例第40條第1項及第61條第4款規定，超速20公
    里外，另裝載貨物，有違反同條例第29條之2第1項情形，超
    過核定之總重量，違反道路交通安全規則因而肇事致人於死
    ，改裁處2,400元、吊銷駕照，終身禁考，並記違規點數1點
    ，並於93年3月10日送達異議人等情，有卷附2次舉發通知單
    、裁決書、送達回證各2紙足為佐證。則第1份裁決書行政處
    分已因送達處分相對人即本件異議人而生效力，依行政程序
    法第110條第1項規定，自對異議人產生拘束力，在未經行政
    機關撤銷、廢止或法院撤銷，或因其他原因而完結前，其效
    力或存在不受影響，縱有違法瑕疵亦然，此乃行政處分之形
    式確定力。對於處分機關而言，行政處分一經作成，即限制
    處分機關任意否認自己所為處分之效力之權力，只有在符合
    行政程序法第117、122、123條之情形下，始得廢棄或撤銷
    原處分，此乃行政處分之存續力。處分機關雖於嗣後發覺異
    議人1行為有超速及超載致人死亡2個違反數個行政法上義務
    規定之情形，參酌尚未施行之行政罰法第24條第1、2項規定
    ，應處罰鍰者，應依法定最高額裁處，其他種類行政罰即如
    本件吊銷駕照或違規記點處分部分，應併為處罰，則本件第
    1次裁決內容實有就違規超載致人死亡之部分漏未考量裁處
    之情形，然此一裁罰錯誤難認屬誤寫、誤繕之顯然錯誤，應
    不得任以第2次裁決內容更正為之，如處分機關未依行政程
    序法第117條規定，提出若不撤銷對公益有重大危害之事由
    ，以撤銷於94年2月25日所作成之原裁定，則94年2月25日第
    1次裁定，仍對行政機關有拘束力。本件處分機關自承尚未
    撤銷原94年2月25日之裁處，此有處分機關94年8月31日北監
    宜字第0946304232號函在卷可參，處分機關竟於前裁定尚未
    失效前，復於94年3月9日重新作成更不利於異議人之新裁決
    ，顯不符行政法上之信賴保護原則，且處分機關得以一再以
    新處分取代舊處分，亦導致處分相對人於行政處分作成後猶
    處於不安定之狀態。是處分機關在94年2月25日之原裁定未
    經撤銷前，於94年3月9日復以異議人除違反道路交通管理處
    罰條例第40條第1項及第61條第4款規定，超速20公里外，另
    裝載貨物，有違反同條例第29條之2第1項情形，超過核定之
    總重量，違反道路交通安全規則因而肇事致人於死，改裁處
    2,400元、吊銷駕照，終身禁考，並記違規點數1點，即有未
    洽，應予撤銷，另為適法之處置。
據上論斷，應依道路交通案件處理辦法第20條前段，裁定如主文
。
中　　華　　民　　國　　94　　年　　9 　　月　　29　　日
                  交通法庭  法  官   郭淑珍
以上正本證明與原本無異。
如不服本裁定，應於裁定送達後5日內向本院提出抗告狀。（需
附繕本）
                            書記官    林秀麗
中　　華　　民　　國　　94　　年　　10　　月　　4 　　日
